【裁判字號】    98,訴,977
【裁判日期】    980917
【裁判案由】    搶奪等
【裁判全文】
臺灣高雄地方法院刑事判決               98年度訴字第977號
公  訴  人  臺灣高雄地方法院檢察署檢察官
被      告  庚○○
指定辯護人  許龍升律師
上列被告因搶奪等案件，經檢察官提起公訴（98年度偵字第1716
9 號），本院判決如下：
    主  文
庚○○犯搶奪罪，處有期徒刑拾月。又犯侵占遺失物罪，處罰金
新臺幣肆仟元，如易服勞役，以新臺幣壹仟元折算壹日。又犯搶
奪罪，累犯，處有期徒刑壹年。又犯攜帶兇器強盜罪，累犯，處
有期徒刑柒年陸月；扣案之藍色美工刀壹支沒收。應執行有期徒
刑玖年；罰金新臺幣肆仟元，如易服勞役，以新臺幣壹仟元折算
壹日；扣案之藍色美工刀壹支沒收。
    事  實
一、庚○○意圖為自己不法之所有：
(一)於民國98年4 月2 日14時20分騎車牌號碼M7V-152 號重型機
    車，在高雄縣大寮鄉○○○路771 號前，趁戊○○○不注意
    而不及防備之際，騎機車至戊○○○身旁，伸手搶奪戊○○○脖子上之白金項鍊1 條（含玉珮1 枚）後逃逸。嗣經戊○○○報警處理，始循線查獲上情。
(二)於98年4 月25日前某日，在高雄縣大寮鄉某菜市場內拾獲不
    詳人士遺失之黃金項鍊1 條（重量為2 錢7 分7） 後，基於
    侵占之犯意，將之據為己有，並於98年4 月25日持往位於高
    雄縣大寮鄉○○路22號之「佳美銀樓」變賣，得款9280元。
    嗣經警訪查銀樓銷贓資料，循線查悉上情。
(三)因竊盜案件經本院以97年審簡字5363號判處有期徒刑2 月，
    於98年5 月11日因徒刑易科罰金執行完畢。詎猶不知悔改，
    於98年6 月5 日9 時許，騎同一機車，在高雄縣甲○鄉○○○路尾隨騎腳踏車之洪吳貴金，至高雄縣甲○鄉○○路漁港
    公園前，趁乙○○○不及防備之際，伸手搶奪洪吳貴金脖子
    上之銀項鍊1 條（含白金墜子1 枚），隨即騎機車逃逸。嗣
    經警調閱中芸三路路口監視器畫面，始循線查獲上情。
(四)於上述之徒刑易科罰金執行完畢後，仍不知悔改，於98年6
    月6 日13時許，騎同上機車，並攜帶其所有客觀上具有危險
    性，足以危害人之生命、身體安全，可供兇器使用之藍色美
    工刀1 支，在高雄縣大寮鄉○○路○ 段104 巷110 弄6 之2
    號前，將騎腳踏車之丙○○○踢倒，致丙○○○人車倒地後
    ，持該美工刀抵住丙○○○之脖子，致使丙○○○不能抗拒
    後，強行扯斷丙○○○脖子上之銀項鍊1 條（含觀音像玉墜
    子1 枚），得手後，隨即騎機車逃逸。嗣經丙○○○記下車
    牌報警處理，始循線於98年6 月6 日搜索庚○○高雄縣大樹
    鄉○○村○○路26之6 號處所，扣得庚○○所有供行搶用之
    之藍色美工刀1 支，而查獲上情。
二、案經高雄縣政府警察局甲○分局報告臺灣高雄地方法院檢察
    署檢察官偵查起訴。
    理  由
一、按被告以外之人於審判外之陳述，雖不符刑事訴訟法第159
    條之1 至之4 等4 條之規定，而經當事人於審判程序同意作
    為證據，法院審酌該言詞陳述或書面陳述作成時之情況，認
    為適當者，亦得為證據；又當事人、代理人或辯護人於法院
    調查證據時，知有刑事訴訟法第159 條第1 項不得為證據之
    情形，而未於言詞辯論終結前聲明異議者，視為有前項之同
    意，同法第159 條之5 定有明文。本案下列所引用之供述及
    非供述證據，業經本院依法踐行調查證據程序，公訴人、被
    告均不爭執各該證據之證據能力，且迄本院言詞辯論終結前
    未就上開證據之證據能力聲明異議，又查無依法應排除其證
    據能力之情形，是後述所引用證據之證據能力均無疑義，依
    法自有證據能力，均得作為本案證據，先予敘明。
二、訊據被告對於上開事實（二）之侵占遺失物犯行，及上開車
    號M7V- 152號之重型機車係由其使用等情，固坦承不諱（見
    本院卷第25頁、第26頁、第43頁、第66頁），惟矢口否認上
    開事實（一）、（三）、（四）之犯行，均辯稱：伊常騎上
    開機車亂逛，但未曾搶奪或強盜上開被害人云云。經查：
(一)上開事實（一）部分之事實，業據被害人即證人戊○○○於
    本院審理時證稱：伊於98年4 月2 日14時20分，在高雄縣大
    寮鄉○○○路771 號前，低頭在掛東西之時，遭人徒手搶奪
    含玉珮之白金項鍊1 條，伊當時喊救後，有人追歹徒，伊不
    清楚歹徒之長相，但幫伊追歹徒之人有記下歹徒之車牌號碼
    等語（見本院卷第66頁背面至第67頁）；證人己○○於本院
    審理時亦證稱：98年4 月2 日14時20分，伊在高雄縣大寮鄉
    ○○○路771 號附近，看到被告戴銀色半罩式安全帽，騎銀
    色125CC 之機車，與戊○○○拉扯，戊○○○抓住被告之衣
    服，被告則一隻手握在口袋，伊聽到有人在喊，即追出去看
    被告所騎機車之車牌，記得被告之車牌後三碼為152 ，擋泥
    板有機車行店名「天乙」之字樣等語（見本院卷第44頁背面
    至第46頁正面）明確，並有上開機車車籍查詢基本資料詳細
    畫面1 紙（見警一卷第18頁）、現場照片2 張（見警一卷第
    31頁）、上開機車外觀係銀色及其擋泥板上印有「天乙」二
    字之照片2 張（見警一卷第36頁）可證，堪認為真實。被告
    雖辯稱：伊並未曾搶奪被害人戊○○○云云。惟證人己○○
    、戊○○○2 人先後至本院具結擔保其證述真實，證述互核
    一致，又與被告並無怨隙，當無勾串設詞攀誣被告之可能，
    其2 人上開證言，自堪採信。是被告上開辯解，尚無可採。
(二)上開事實（二）部分之事實，業據被告坦承不諱（見本院卷
    第25頁、第43頁、第66頁），並有佳美銀樓金飾買入登記簿
    影本1 紙（見警一卷第13頁）可證，足以認定。
(三)上開事實（三）部分之事實，業據被害人即證人洪吳貴金於
    本院審理時證稱：警一卷第53頁至第56頁之監視器畫面翻拍
    照片上，騎腳踏車者係伊，而尾隨其後騎M7V- 152號機車者
    即徒手搶奪伊含白金墜子之銀項鍊之歹徒，因伊當時有與搶
    奪者面對面，所以至今仍可指認搶奪伊者即當庭之被告等語
    明確（見本院卷第43頁背面至第44頁正面），並有上開機車
    車籍查詢基本資料詳細畫面1 紙（見警一卷第18頁）、被告
    於上開時地尾隨被害人洪吳貴金之監視器擷錄照片7 張（見
    警一卷第53頁至第56頁）可證，堪以認定。被告雖辯稱：伊
    當時係騎車經過該處，並未曾搶奪被害人洪吳貴金云云。惟
    車號M7V- 152號機車僅有被告一人使用，及上開監視器擷錄
    照片7 張所攝得之騎M7V-152 號機車之人確係被告本人等情
    ，業據被告坦承不諱（見本院卷第26頁），則被害人洪吳貴
    金遭人搶奪之時，被告人在案發地點，顯可確認。而證人洪
    吳貴金至本院具結擔保其證述真實，又與被告並無怨隙，甚
    至已當庭一再表示不願追究被告之刑事責任，是其於本院審
    理時當庭指認被告，顯非為誣陷被告，其證詞之可信度應屬
    極高。且證人洪吳貴金證述之情節，尚有上開監視器擷錄照
    片7 張可佐，應符事實。而被告上開辯解，與事實有違，應
    無可採。
(四)上開事實（四）部分之事實，業據被害人即證人丙○○○於
    本院審理時證稱：98年6 月6 日下午1 點多，伊在高雄縣大
    寮鄉○○路○ 段104 巷110 弄6 之2 號前，騎腳踏車之時，
    被騎機車之歹徒踢倒，歹徒一手上拿著警卷第52頁所示之藍
    色美工刀押住伊脖子，另一手將伊如警卷第52頁所示之含觀
    音像玉墜子之銀項鍊1 條搶走，伊記得歹徒之車牌後3 碼是
    152 ，並記得歹徒之長相即當庭之被告等語（見本院卷第68
    頁至第69頁正面），並有高雄縣政府警察局甲○分局搜索、
    扣押筆錄及扣押物品目錄表各1 份（見警一卷第14頁至第16
    頁）、車籍查詢基本資料詳細畫面1 紙（見警一卷第18頁）
    、被告住處搜索及贓證物照片18張（見警一卷第19頁至第28
    頁）、贓物認領保管單1 紙（見警一卷第50頁）、含觀音像
    玉墜子之銀項鍊之照片、藍色美工刀之照片各1 張（見警一
    卷第52頁）可證，實可認定。被告雖辯稱：伊並未搶奪被害
    人丙○○○，上開含觀音像玉墜子之銀項鍊1 條係伊所拾獲
    云云。惟證人洪吳貴金至本院具結擔保其證述真實，其證述
    內容詳述其遭強盜之經過，顯非虛構，且證人洪吳貴金與被
    告並無怨隙，應無誣陷被告之動機。又上開車號M7V- 152號
    機車僅有被告一人使用，及上開藍色美工刀確係被告所持有
    等情，業據被告坦承不諱（見本院卷第26頁），再徵諸被害
    人丙○○○之含觀音像玉墜子之銀項鍊1 條亦係警方於被告
    之住處搜索查獲之事實，即足以證明證人丙○○○所證述之
    情符與事實相符。被告之辯詞與常情及事實，均有未合，而
    無可採。
(五)綜上所述，被告明知事實（一）（三）（四）之項鍊為他人
    所有，竟為上開事實（一）（三）（四）之犯行，明知事實
    （二）之物品為遺失物，竟為上開事實（二）之犯行，被告
    上開犯行，顯均係基於不法所有之意圖。是被告上開犯行，
    洵堪認定，應依法論科。
三、按刑法第321 條第1 項第3 款之攜帶兇器竊盜罪，係以行為
    人攜帶兇器竊盜為其加重條件，所謂兇器，其種類並無限制
    ，凡客觀上足對人之生命、身體構成威脅，具有危險性之兇
    器均屬之。本件被告強盜時所攜帶之美工刀1 把，為金屬製
    品，質地堅硬、銳利之物，足以對人之生命、身體造成威脅
    ，可認定為兇器。核被告就事實（一）、（三）所為，係各
    犯刑法第325 條第1 項之搶奪罪；就事實（二）所為，係犯
    刑法刑法第337 條之侵占遺失物罪。就事實（四）所為，係
    係犯刑法第330 條第1 項、第321 條第1 項第3 款之攜帶兇
    器強盜罪。被告所犯4 罪間，犯意各別，行為互殊，應分論
    併罰。又被告有如事實欄所述之前科，有台灣高等法院被告
    前案紀錄表在卷可查，就事實（三）之搶奪罪、事實（四）
    之攜帶兇器強盜罪部分，被告係前受有期徒刑執行完畢後，
    5 年內故意再犯本件法定刑為有期徒刑以上刑之罪，為累犯
    ，被告所犯上開2 罪，應各依刑法第47條第1 項規定加重其
    刑。爰審酌被告年輕力壯，不思以正當途徑獲得財富，竟於
    短期間內，2 次搶奪、1 次侵占遺失物、1 次攜帶凶器強盜
    ，其所搶奪之對象戊○○○、洪吳貴金均係70餘歲之婦女，
    造成被害人傷害之潛在危險性甚高，且其搶奪、攜帶凶器強
    盜之手段亦造成被害人心理高度之畏怖，惡性不輕，危害社
    會治安甚大，殊值非難，又其犯後面對被害人陳述其犯罪過
    程，竟毫無悔意之表現，另其所侵占之遺失物價值不高，及
    其犯罪動機、手段、目的、所生危害、犯後態度等一切情狀
    ，就其所犯上開4 罪，各量處如主文所示之刑，罰金部分並
    諭知如易服勞役之折算標準，並定其應執行刑。至扣案之藍
    色美工刀被告雖辯稱非其所有，惟依一般社會經驗及該美工
    刀係於被告住處扣得之情形，該美工刀應係被告所有，被告
    所辯稱，自不足採。扣案之藍色美工刀既為被告所有，並供
    其犯罪所用，自應依刑法第38條第1 項第2 款沒收。另本案
    扣案物安全帽1 頂、藍色上衣1 件、長褲1 條、拖鞋1 雙、
    黃色美工刀1 支等，尚無直接證據證明與本案犯罪有關，且
    均為一般人得為正常使用之物品，爰不宣告沒收。
據上論斷，應依刑事訴訟法第299 條第1 項前段、刑法第325 條
第1 項、第337 條、第330 條第1 項、第321 條第1 項第3 款、
第47條第1 項、第42條第3 項、第51條第5 款、第38條第1 項第
2 款，刑法施行法第1 條之1 條，判決如主文。
本案經檢察官丁○○到庭執行職務。
中    華    民    國    98    年    9     月    17    日
                  刑事第二庭  審判長法  官  吳進寶
                                    法  官  李昆南
                                    法  官  施盈志
以上正本證明與原本無異。
如不服本判決應於收受送達後10日內向本院提出上訴書狀，並應
敘述具體理由；如未敘述上訴理由者，應於上訴期間屆滿後20日
內向本院補提理由書（均須按他造當事人之人數附繕本）「切勿
逕送上級法院」。
中    華    民    國    98    年    9     月    17    日
                                    書記官  林雅婷
附錄本案論罪科刑法條：
刑法第325 條（普通搶奪罪）意圖為自己或第三人不法之所有，
而搶奪他人之動產者，處6 月以上5 年以下有期徒刑。
因而致人於死者，處無期徒刑或7 年以上有期徒刑，致重傷者，
處3 年以上10年以下有期徒刑。
第 1 項之未遂犯罰之。
刑法第337 條（侵占遺失物罪）意圖為自己或第三人不法之所有
，而侵占遺失物、漂流物或其他離本人所持有之物者，處5 百元
以下罰金。
刑法第330 條（加重強盜罪）犯強盜罪而有第321 條第1 項各款
情形之一者，處7 年以上有期徒刑。
前項之未遂犯罰之。


司法院資訊處製作；財團法人民間司法改革基金會備份。
